臺灣臺中地方法院刑事判決　　　　　 95年度沙簡上字第836號
上　訴　人　丁○○
即　被　告
上列被告因妨害自由案件，不服本院沙鹿簡易庭於民國95年10月
24日以95年度沙簡字第470號所為第一審簡易判決處刑（聲請案
號：95年度偵字第4898號），提起上訴，本院管轄第二審合議庭
判決如下︰
    主　　　文
上訴駁回。
    犯罪事實
一、丁○○於民國91年3月間至92年2月間與有配偶之乙○○通姦
    （妨害家庭部分業經本院以92年度訴字第1403號判處有期徒
    刑5月，與偽造文書部分合併定執行刑為有期徒刑8月，並經
    台灣高等法院台中分院以93年度上訴字第708號駁回上訴確
    定，於93年10月26日易科罰金執行完畢，未構成累犯），嗣
    因乙○○欲與配偶林連永復合，丁○○因此心生不滿，竟基
    於恐嚇危害他人安全之概括犯意，先後於92年3月9日及同年
    5月27日，以其所有之門號0000000000號行動電話，輸入「
    我已經不要妳了，對妳已徹底死心，妳也已不再是我的寶貝
    ，會讓妳知道玩火將付出代價，叫妳親愛的瘋狗來送妳回家
    ，路途比較安全，保重」、「心已死，妳會後悔今日事，這
    是要代價的...! 另妳會被妳那心愛的爛瘋狗害死，等著看
    」等加害乙○○生命、身體之事的簡訊2則，傳送至乙○○
    使用之門號0000000000號行動電話，使乙○○因而心生畏懼
    而致生危害於安全。復於92年3月間某日，以電話向乙○○
    居住在高雄市之友人甲○○恐嚇稱：「請轉告乙○○，乙○○家大人如果出事，請妳幫忙照顧她的小孩」等加害乙○○
    生命之四的言語後掛斷電話，甲○○隨即以電話轉告在台中
    之乙○○，致乙○○心生畏懼，足生危害於乙○○之安全。
二、案經乙○○告訴台灣台中地方法院檢查署檢察官偵查起訴。
    理      由
一、訊據被告丁○○矢口否認上開犯行，辯稱：曾將上開門號00
    00000000號行動電話（下稱系爭手機）借給告訴人乙○○使
    用，而遭乙○○夫婦以仙人跳設計，並未傳送上開內容之簡
    訊予乙○○，縱使有傳送簡訊，依簡訊之內容也不構成恐嚇
    ，也沒有打過電話給甲○○云云。經查：
  (一)告訴人乙○○持用之行動電話，先後於92年3月9日及同年5
    月27日，接獲自門號0000000000號行動電話傳送之「我已經
    不要妳了，對妳已徹底死心，妳也已不再是我的寶貝，會讓
    妳知道玩火將付出代價，叫妳親愛的瘋狗來送妳回家，路途
    比較安全，保重」、「心已死，妳會後悔今日事，這是要代
    價的...! 另妳會被妳那心愛的爛瘋狗害死，等著看」等簡
    訊2則，有告訴人提出之簡訊翻拍照片5張在卷可稽，並經本
    院當庭勘驗手機簡訊內容與翻拍照片相符。雖被告辯稱上開
    簡訊並非伊所傳送，並提出告訴人原使用、現已損壞之行動
    電話1支為證，證明告訴人曾將損壞手機交予伊修復，同時
    向伊借用系爭手機云云，惟經證人乙○○結證否認曾向被告
    借用手機等語（本院卷第66頁），且被告前因與告訴人通姦
    ，並於告訴人之婦產科手術同意書上偽造告訴人前配偶林連
    永告訴人業與林連永離婚）之署押，經本院以92年度訴字第
    1403 號有期徒刑8月，並經台灣高等法院台中分院以93年度
    上訴字第708號駁回上訴確定，有上開判決書影本在卷可稽
    ，證人乙○○復證稱「92年初時，與被告關係破裂，於92年
    2月離開被告，因我不希望婚外情的事情傷害到家人」等語
    ，顯見被告與告訴人間確有婚外情關係，並因告訴人欲與被
    告疏遠而生齟齬；再觀之上開簡訊內容提及「妳」、「妳親
    愛的瘋狗」，應係指告訴人及其前配偶林連永，及參照被告
    坦承系爭手機門號由其申辦、迄今仍由其使用等語（本院卷
    第56 頁），本院綜合前情，認上開手機簡訊內容係被告因
    告訴人欲結束婚外情關係、與前配偶復合，心有未甘而發送
    ，應與事理相符。至被告雖提出證人乙○○損壞之手機1支
    為證，然證人乙○○有將手機交予被告修復，與證人乙○○
    有無向被告借用系爭手機間，並無關連性，且被告亦自承忘
    記乙○○確實借用手機之時間（本院卷第55頁），則其辯稱
    系爭手機借給乙○○使用，遭乙○○設計陷害云云，即乏其
    依據而難以採信。
  (二)被告又辯稱縱使有發送上開簡訊，簡訊之內容亦不構成恐嚇
    云云。按刑法第305條恐嚇罪之成立，係以加害生命、身體
    、自由、名譽、財產之事，恐嚇他人致生危害於安全者為犯
    罪構成要件，而加害之意思，不論直接或間接均屬之，且其
    犯罪成立僅以受惡害之通知，心生畏懼，而有不安全之感覺
    為已足，不以發生客觀上之危害為必要。查上開簡訊之內容
    提及「讓妳知道玩火將付出代價，叫妳親愛的瘋狗來送妳回
    家，路途比較安全，保重」、「心已死，妳會後悔今日事，
    這是要代價的」等語，並參酌其與告訴人乙○○間已有感情
    糾紛等客觀情勢綜合觀之，被告此舉顯有加害告訴人乙○○
    之生命、身體之意思，且任何人一見此字眼，均會感覺其生
    命、身體有受威脅之可能，是被告確實有以加害生命、身體
    之事恫嚇告訴人，致告訴人心生畏懼甚明，被告辯稱不構成
    恐嚇云云，不足採信。
  (三)證人甲○○因至台中縣大甲鎮與證人乙○○見面吃飯而認識
    被告，之後因被告與證人乙○○間感情複雜，被告偶而會打
    電話予證人甲○○，而於92年3月間某日，被告撥打電話予
    甲○○，告以「請轉告乙○○，乙○○家大人如果出事，請
    妳幫忙照顧她的小孩」等語，並說他很生氣，若大人怎樣的
    話，問甲○○可否幫乙○○照顧小孩，要甲○○轉告乙○○
    不要玩弄感情，證人甲○○乃勸被告冷靜，不要波及小孩，
    之後向乙○○轉告此事，並提醒乙○○好好處理等情，業據
    證人甲○○於本院證述綦詳，且以被告與乙○○當時之交往
    狀況及電話中之語調判斷上開電話確為被告所撥打無疑，證
    人甲○○與被告間素無仇隙，若非果有其事，證人甲○○當
    無甘冒自陷偽證罪之風險而捏造事實之必要，是證人甲○○
    上開證言，應與事實相符而可採信。
  (四)被告雖聲請調取告訴人前配偶林連永於91年9月22日至大
    甲分局申告妨害家庭案件之報案紀錄，95年10月24日之報
    告，門號0000-000000行動電話於92年10月28日之簡訊通
    聯記錄，以證明告訴人乙○○及前配偶林連永探知其財產狀
    況後，預謀進行仙人跳之陷害行為，然本件爭點係被告有無
    以手機簡訊及電話之方式為恐嚇告訴人乙○○之行為，上開
    聲請調查之證據與本件爭點均無任何關連性，況被告涉犯之
    通姦及偽造文書案件均經判決確定，業如前述，是本院綜合
    證據資料及全部辯論意旨，認上開證據已無調查之必要。
  (五)綜上所述，被告前開辯解，與事實不符，難以採信，本件事
    證明確，被告恐嚇之犯行堪以認定
二、新舊法之比較：被告行為後，刑法及刑法施行法業於94年2
    月2日修正公布，並於95年7月1日施行。按行為後法律有變
    更者，適用行為時之法律，但行為後之法律有利於行為人者
    ，適用最有利於行為人之法律，刑法第2條第1項定有明文。
    又本次刑法修正之比較新舊法，應就罪刑有關之共犯、未遂
    犯、想像競合犯、牽連犯、連續犯、結合犯，以及累犯加重
    、自首減輕暨其他法定加減原因（如身分加減）與加減例等
    一切情形，本於統一性及整體性原則，綜其全部罪刑之結果
    而為比較，亦有最高法院95年度第8次刑庭會議決議可資參
    照。是按：
  刑法第305條之恐嚇危害安全罪，法定刑得科銀元300元以下
    罰金，據修正後刑法施行法增訂第1條之1：「中華民國94年
    1月7日刑法修正施行後，刑法分則編所定罰金之貨幣單位為
    新台幣。94年1月7日刑法修正時，刑法分則編未修正之條文
    定有罰金者，自94年1月7日刑法修正施行後，就其所定數額
    提高為30倍。但72年6月26日至94年1月7日新增或修正之條
    文，就其所定數額提高為3倍」，及刑法第33條第5款修正為
    ：「主刑之種類如下：五、罰金：新台幣1千元以上，以百
    元計算之」等規定，是依修正後之法律，刑法第305條之恐
    嚇危害安全罪所得科處之罰金刑最高為新台幣9000元（300
    元30）、最低為新台幣1000元；然依被告行為時之刑罰法
    律，即罰金罰鍰提高標準條例第1條前段規定之提高倍數10
    倍及刑法第33條第5款規定之罰金最低額1元計算，該罪之罰
    金刑最高為銀元3000元，最低額為銀元1元，若依現行法規
    所定貨幣單位折算新臺幣條例第2條之規定換算為新臺幣，
    最高額雖與新法同為新台幣9000元，然最低額僅為新台幣3
    元。因此，比較上述修正前、後之刑罰法律，自應以被告行
    為時關於科處罰金刑之法律較有利於被告。
  刑法第56條連續犯之規定，業經修正公布刪除，則被告之犯
    行，因法律修正之後，原屬連續犯之數個犯罪行為，依新法
    應數罪併罰，比較修正前之規定，可依裁判上一罪論處，顯
    然修正前之規定較有利於被告。
  被告於犯罪時之刑法第41條第1項前段規定：「犯最重本刑
    為5年以下有期徒刑以下之刑之罪，而受6個月以下有期徒刑
    或拘役之宣告，因身體、教育、職業、家庭之關係或其他正
    當事由，執行顯有困難者，得以1元以上3元以下折算1日，
    易科罰金」，又被告行為時之易科罰金折算標準，修正前罰
    金罰鍰提高標準條例第2條（現已刪除）規定，就其原定數
    額提高為100倍折算1日，則本件被告行為時之易科罰金折算
    標準，最高應以銀元300元折算1日，經折算為新台幣後，應
    以新台幣900元折算為1日。惟95年7月1日修正公布施行之刑
    法第41條第1項前段則規定：「犯最重本刑為5年以下有期徒
    刑以下之刑之罪，而受6個月以下有期徒刑或拘役之宣告者
    ，得以新台幣1000元、2000元或3000元折算1日，易科罰金
    。」比較修正前後之易科罰金折算標準，以95年7月1日修正
    公布施行前之規定，較有利於被告，則本件依刑法第2條第1
    項前段，自應適用修正前刑法第41條第1項前段之規定，就
    對被告所處有期徒刑定其易科罰金之折算標準。
  綜合上述各條文修正前、後之比較，揆諸前揭最高法院決議
    及修正後刑法第2條第1項前段、但書規定之「從舊從輕」原
    則，綜合比較之結果，自應一體適用被告行為時之法律，即
    修正前刑法之相關規定及罰金罰鍰提高標準條例第1條前段
    、修正前罰金罰鍰提高標準條例第2條規定，予以論處。
三、核被告所為，係犯刑法第305條之恐嚇危害安全罪。被告先
    後多次犯行，時間緊接，犯罪構成要件相同，顯係基於概括
    之犯意反覆為之，為連續犯，應依修正前刑法第56條之規定
    論以一罪，並依法加重其刑。原審依刑法第305條判處被告
    有期徒刑3月，並經比較新舊法之結果，依修正前刑法第56
    條、刑法第41條第1項前段、修正前罰金罰鍰提高標準條例
    第2條之規定，諭知以銀元3百元即新台幣9百元折算1日為易
    科罰金之折算標準，其認事用法，並無不當，量刑亦妥適。
    被告提起本件上訴，指稱其並無恐嚇告訴人之行為，求為撤
    銷改判云云，為無可採，應予駁回。
四、應依刑事訴訟法第455條之1第3項、第368條，判決如主文。
本案經檢察官丙○○到庭執行職務。
中　　華　　民　　國　　96　　年　　1 　　月　　18　　日
                     台灣台中地方法院刑事第二庭
                         審判長法  官  林清鈞
                               法  官  許金樹
                               法  官  陳姵君
上為正本係照原本作成
不得上訴。
                               書記官  莊金屏
中　　華　　民　　國　　96　　年　　1 　　月　　18　　日
附錄：
中華民國刑法第305條
以加害生命、身體、自由、名譽、財產之事，恐嚇他人致生危害
於安全者，處2年以下有期徒刑、拘役或300元以下罰金。
